【裁判字號】    88,訴,1955
【裁判日期】    901003
【裁判案由】    偽造有價證券等
【裁判全文】
臺灣高雄地方法院刑事判決                        八十八年度訴字第一九五五號
    公  訴  人  臺灣高雄地方法院檢察署檢察官
    被      告  戊○○
    選任辯護人  林敏澤
                姜宜君
                卓春慧
    被      告  丁○○
    被      告  丙○○
    右二人共同
    指定辯護人  本院公設辯護人庚○○
右列被告因偽造有價證券案件，經檢察官提起公訴（八十七年度偵字第一四八三二號
），本院判決如左：
    主  文
戊○○、丁○○、丙○○均無罪。
    理  由
一、公訴意旨略以：被告戊○○係中瑞租賃股份有限公司（現改稱中租迪和公司）之
    業務員，被告丁○○係燊陽實業有限公司之負責人，被告丙○○則為丁○○之夫
    。緣丁○○、丙○○為向中瑞租賃股份有限公司貸款，須連帶保證人一名，遂與
    戊○○共同基於偽造文書之犯意聯絡，於民國八十六年六月二十日，在高雄縣橋
    頭鄉○○街二十八號燊陽實業有限公司之工廠處，以在租賃合約書（以下簡稱契
    約書）上連帶保證人欄、對保簽章欄內及授權書與印鑑卡戶名欄上偽造告訴人乙○○○之署押及印文的方式，偽造租賃合約書、授權書及印鑑卡，足生損害於乙○○○。復另行起意，共同意圖供行使之用，以在本票上偽造乙○○○之署押及
    印文的方式，偽造由乙○○○擔任共同發票人，面額一千零五十五萬一千五百九
    十元本票乙紙（以下簡稱本票）。嗣因前開本票屆期無法兌現，經中瑞租賃有限
    公司向台灣高雄地方法院聲請本票裁定，乙○○○收受裁定後，始知上情，因認
    被告三人涉犯刑法第二百零一條第一項、第二項之行使偽造有價證券罪及刑法第
    二百十六條、第二百十條行使偽造私文書罪。
二、按犯罪事實應依證據認定之，無證據不得推定其犯罪事實。不能證明被告犯者，
    應諭知無罪之判決，刑事訴訟法第一百五十四條、第三百零一條第一項分別定有
    明文。又事實之認定，應憑證據，如未能發現相當之證據，或證據不足以證明，
    自不能推測或擬制之方法，以為裁判之基礎，亦經最高法院著有四十年台上字第
    八六號判例可資參照。又告訴人之告訴，係以使被告受刑事訴追為目的，是其陳
    述是否與事實相符，仍應調查其他證據以資審認（最高法院五十二年台上字第一
    三００號判例參照）。
三、經查：本件公訴人認被告等涉有右揭罪嫌，無非係以告訴人乙○○○之指訴、告
    訴人與被告丙○○於八十七年五月七日之電話錄音譯文及系爭本票及印鑑卡上告
    訴人之簽名經與告訴人向鄭舜章、翁燧林借款時所簽立之借用證與契約書上之簽
    名比對結果並不相符，有中央警察大學之鑑定意見書可證為其論斷之依據。訊據
    被告戊○○、丁○○、丙○○均堅決否認有前揭行使偽造有價證券及行使偽造私
    文書犯行。被告戊○○辯稱：於丙○○、丁○○向中租公司借貸而須簽約時，我
    去辦對保，當時乙○○○有在現場，還有她兒子及先生在場，我還要求乙○○○
    提出身分證證明云云；被告丁○○辯稱：乙○○○確實有到我在高雄縣橋頭鄉的
    工廠，也答應作我們的保證人云云；被告丙○○則辯稱：對保當天是乙○○○跟
    她先生以及兒子一起來的，確實是由她簽名、蓋章，譯文所謂：「沒錯，問題現
    在錢是我欠的，他們應該來找我才對」等語，指的是自己欠錢之事沒錯，而非告
    訴人未為保證人一事。
四、經查：被告丙○○、丁○○為經營燊陽實業有限公司，於八十六年六月間以向中
    瑞租賃股份有限公司（現改稱中租迪和公司）為融資性租賃之方式購買機械設備
    ，以告訴人為連帶保證人並簽發票面金額為一千零五十五萬一千五百九十元之本
    票等事實，有租賃合約書、本票影本各一紙在卷足憑，告訴人雖否認前開合約書
    、本票及印鑑卡上之簽名係其所為，然經本院將乙類即系爭本票（編號二之一）
    、印鑑卡（編號二之二）、租賃合約書（編號二之三）上「乙○○○」之簽名與
    丙類即本院民事庭向第一銀行宜蘭分行及合作金庫宜蘭支庫調取告訴人於該行庫
    開戶之簽名印鑑卡二紙上「乙○○○」之簽名送交法務部調查局鑑定，結果認乙
    類簽名與丙類簽名相同，有該局九十年三月八日（九０）陸（二）字第九０００
    八五九八號鑑定通知書可資為證，審諸個人於銀行開立帳戶時，印鑑卡均需本人
親自簽名之情，前開乙類文書上之簽名既與告訴人本人簽名相符，該等簽名係告
    訴人本人為之應堪認定。
五、再查：本件告訴人並未否認伊與其夫呂登科、其子呂正弘於八十六年六月二十日
    至被告丙○○與丁○○位於橋頭鄉之工廠作客之事實，核與證人即案發之時擔任
    被告丙○○秘書工作，當日負責到機場接送告訴人一家之己○○證述情節相符，
    加以告訴人並未否認當日確實攜帶土地所有權狀南下，以其所陳，該行之目的在
    參觀丙○○之工廠觀之，若非事先與他人約定，其自宜蘭遠行至高雄，有何必要
    攜帶所有權狀一同前往實非無疑，又其隨後雖指稱攜帶所有權狀是為伺機賣土地
    ，然其始終無法交代究竟要賣哪些土地？以何價格出售？甚至對於被告丙○○為
    何得以取得其土地所有權狀亦無法為合理之解釋，是被告丙○○陳稱，當日是與
    告訴人說好要來高雄對保一情，洵非無據。再參以(1)證人即彰化銀行南高雄分行
    人員甲○○證稱：「（八十六年間丙○○貸款時是否提出何項擔保？）提供坐落
    於高雄市房子作擔保。後來他要貸款較高金額，所以我們有去宜蘭看一塊山坡地
    ，但我們考慮這塊土地變現不容易，所以沒有成交。（什麼時間？）約八十六年
    年中。（看這塊土地時被告是否表示這土地與他何關係？是否有人陪同去看？）
    他說他義父的。當時尚有其他人與被告陪同我們去，但我忘了是何人陪我們去。
    （丙○○是否提供權狀與其他證明文件？）他是先有提供。（交談中是否提到此
    行目的？）有提到丙○○生意需要較大資金週轉。並說到要來看宜蘭這塊土地。
    （有無提到要看具體土地是哪一塊？）有。（家中是否有人陪同你們去看？）我
    印象中那塊土地很偏僻，如果沒有人陪，我覺得找不到。因為那是一座山裡的一
    塊土地。」等語及(2)證人即彰化銀行南高雄分行職員王文榮證稱：「（八十六年
    是否與甲○○到宜蘭看一塊土地？）是。（為何去看土地？）因為丙○○說要提
    供一塊土地貸款。（有無說該地何人所有？）他說是他乾媽所有。（有無提供何
    資料？）我記得謄本上記載所有人姓呂。（去看地過程？）丙○○載我們去宜蘭
    與石先生會合，並去拜訪他乾爹，並說明看土地是為了抵押之事。他有帶我們去
    看該土地。（是否確認對方就是誰？）有，他有介紹是他乾爹、乾媽。（有無人
    陪同你們去？）他乾爹陪同我們去，地點在員山。」等語。而(3)告訴人復未否認
    丙○○確實有意認其為乾媽，且曾帶人去宜蘭看土地，稱：「（八十六年間丙○○帶銀行的人到你們家去？）丙○○是有帶人到我家，但時間、帶何人來我都忘
    了。（做甚麼事？）因為我曾經向林某說我要賣土地，請他幫我介紹。（丙○○
    帶其他人去看土地幾次？）一次。（是否有人陪同看該土地？）可能有。」。另
    (4)告訴人之夫呂登科確實於案發前之八十六年六月十二日至宜蘭縣宜蘭地政事務
    所申請宜蘭縣員山鄉○○○段第四０六地號及宜蘭段乾門小段第二八三地號土地
    之地價證明書，亦有該所核發之前開證明書影本可證等情，足徵告訴人與被告丙○○及丁○○之間，曾就利用前開土地融資加以討論，告訴人一方並曾以實際行
    動加以配合應無疑義。
六、告訴人所陳電話譯文中，被告丙○○曾表示：「沒錯，問題是現在錢是我欠的，
    他們應該來找我才對」等語，固為被告丙○○所是認，並有該電話譯文可憑，然
    前開陳述之前二句對話分別為被告指稱：「他們現在怎麼不找我，要去找你」等
    語、告訴人繼之則稱：「我怎麼知道為什麼，我什麼都不知道啊，因為我都沒有
    幫你保，我怎麼知道這件事，臨時接到這個，啊」之語，雖可見被告丙○○坦承
    該筆款項為其借貸，並表示願意負清償之責，然因其所稱「沒錯」並未具體指係
    何事項「沒錯」，尚難單以該語，認被告丙○○曾否認告訴人有為該債務擔任保
    證人之實。又偵查卷內所附中央警察大學及公誠鑑定有限公司之鑑定報告雖均指
    稱租賃合約書、本票及印鑑卡上「乙○○○」之簽名與告訴人向鄭舜章、翁燧林
    借款時所簽立之借用證上「乙○○○」之簽名不相符合，雖有各該鑑定報告可憑
    ，然因前開借用證上乙○○○之簽名是否為呂女親自為之，除鄭舜章、翁燧林之
    證言外別無其他證據可資為證，加以筆跡先後不一致之原因不一而足，反之，前
    揭第一銀行及合作金庫印鑑卡上之簽名則確定為乙○○○所為，係爭印鑑卡、本
    票及租賃合約書上之簽名與之相符，自堪認定為乙○○○親自為之，不因前開二
    項鑑定結果之存在而有不同。
七、綜上所陳，告訴人與被告丙○○及丁○○之間，就以告訴人所有之土地為擔保一
    事為商討，告訴人一方並提出所有權狀及地價證明書等相關文件，並於相關之印
    鑑證明書、契約書及本票上為簽名，關於該本票、租賃合約書及印鑑卡之製作，
    自無偽造之問題，此外，復查無其他積極確切之證據足資顯示被告三人確有如公
    訴人所指之行使偽造有價證券、行使偽造私文書犯行，既不能證明被告犯罪，揆
    諸首揭說明，自應為被告無罪之諭知。
據上論斷，應依刑事訴訟法第三百零一條第一項，判決如主文。
中      華      民      國    九十      年      十      月      三      日
                                  臺灣高雄地方法院刑事第二庭
                                      法  官  卓立婷
右正本證明與原本無異。
如不服本判決，應於判決送達後十日內，向本院提出上訴狀。
                                      書記官    陳家宏
中    華    民    國      九十      年      十      月      九      日


司法院資訊處製作；財團法人民間司法改革基金會備份。
